【裁判字號】    97,交聲,1132
【裁判日期】    970728
【裁判案由】    聲明異議
【裁判全文】
臺灣高雄地方法院刑事裁定            97年度交聲字第1132號
原處分機關  高雄市政府交通局
異  議  人  甲○○
                      號15樓.
上列異議人即受處分人因違反道路交通管理處罰條例案件，對於
高雄市政府交通局民國97年5 月14日所為之處分（原處分案號：
高市交裁字第裁32-B00000000號），聲明異議，本院裁定如下：
    主  文
原處分罰鍰超過新台幣壹萬玖仟伍佰元部分撤銷。
前項撤銷部分，甲○○不罰。
其餘異議駁回。
    理  由
一、聲明異議意旨略以：異議人即受處分人甲○○於民國（下同
    ）95年9 月8 日16時許，飲酒後，仍駕駛車牌號碼8D—9815
    號自小客車，行經高雄市○○區○○路與文府路交岔口處，
    其自小客車不慎與施政得騎乘之車牌號碼XID —127 號重型
    機車發生碰撞，致施男人車倒地，受有傷害，嗣經警方到場
    施以酒精檢測，發現呼氣中酒精濃度高達每公升0.65毫克（
    ＭＧ＼Ｌ），超過規定標準，原處分機關因而裁處異議人新
    台幣（下同）34,500元罰鍰，並吊扣駕駛執照12個月及施以
    道安講習；惟異議人因上開公共危險犯行，業經台灣高雄地
    方法院檢察署檢察官以95年度偵字第25457 號為緩起訴處分
    確定，並已履行緩起訴處分所附繳納1 萬5 仟元予中華社會
    福利聯合勸募協會之條件，是原處分機關對此行為重複開罰
    ，顯然違反「一事不二罰」之原則，為此依法聲明異議，請
    求撤銷原處分關於罰鍰部分等語。
二、按汽車駕駛人，駕駛汽車經測試檢定有酒精濃度超過規定標
    準之情形者，處新臺幣1 萬5,000 元以上6 萬元以下罰鍰，
    並當場移置保管該汽車及吊扣其駕駛執照1 年；有第35條第
    1 項規定之情形者，應接受道路交通安全講習，道路交通管
    理處罰條例第24條第1 項第2 款、35條第1 項第1 款分別定
    有明文。又一行為同時觸犯刑事法律及違反行政法上義務規
    定者，依刑事法律處罰之。但其行為應處以其他種類行政罰
    或得沒入之物而未經法院宣告沒收者，亦得裁處之。前項行
    為如經不起訴處分或為無罪、免訴、不受理、不付審理之裁
    判確定者，得依違反行政法上義務規定裁處之，行政罰法第
    26 條 亦有明文規定。
三、經查：
  (一)本件異議人於上開時、地酒後駕車為警查獲，經臺灣高雄地
    方法院檢察署檢察官於95年10月26日以95年度偵字第25457
    號為緩起訴處分，緩起訴期間為1 年，並命受處分人於緩起
    訴期間內，支付1 萬5 仟元予中華社會福利聯合勸募協會，
    該緩起訴處分並於96年12月10日確定等情，有高雄市政府警
    察局舉發違反道路交通管理事件通知單、高雄市政府交通局
    違反道路交通管理事件裁決書、上開緩起訴處分書、匯款單
    及臺灣高等法院被告前案紀錄表附卷足憑，並經本院依職權
    調閱臺灣高雄地方法院檢察署95年度偵字第25457 號案全卷
    （含執行卷）經核屬實，是此部份之事實，先予認定。
  (二)再按被告所犯為死刑、無期徒刑或最輕本刑3 年以上有期徒
    刑以外之罪，檢察官參酌刑法第57條所列事項及公共利益之
    維護，認以緩起訴為適當者，得定1 年以上3 年以下之緩起
    訴期間為緩起訴處分，其期間自緩起訴處分確定之日起算，
    刑事訴訟法第253 條之1 第1 項定有明文。而行政罰法第26
    條已明揭一事不二罰之原則，亦即應受行政罰之行為如經不
    起訴處分或為無罪、免訴、不受理、不付審理之裁判確定者
    ，始得依違反行政法上義務規定裁處之。上開法條規定並未
    包括「緩起訴處分」在內，蓋因「緩起訴處分」最終得使被
    告免於刑事訴追之效果，與「不起訴處分」之效果雖屬相同
    ，惟緩起訴處分另須於一定期間內遵守或履行刑事訴訟法第
    253 條之2 各款所規定之事項，若有同法第253 條之3 第1
    項各款情形，檢察官仍得依職權或依告訴人之聲請，將緩起
    訴處分撤銷，故緩起訴處分之性質顯與不起訴處分不完全相
    同，仍有處罰之實質意涵在內。爰此，本於對受處分人不利
    益之規定不得任意擴張解釋之原則，自不得類推適用，而認
    應受行政罰之行為經緩起訴處分，仍得依違反行政法上之義
    務規定裁處之。
  (三)承上，異議人所受之緩起訴處分固非刑法所定刑罰之種類，
    然已對異議人名譽、心理產生相當制約並影響被告之財產等
    權益，亦應可實質該當行政罰法第26 條 第1 項之「依刑事
    法律」之處罰。據此，原處分機關依道路交通管理處罰條例
    第35條第1 項第1 款規定，對異議人上開酒後駕車之違規行
    為予以裁罰時，除其行為應處以其他種類行政罰即吊扣駕駛
    執照1 年及施以道路安全講習部分，仍得予以裁處外，裁處
    罰鍰部分，自不得再科處行政罰對於異議人予以重複處罰。
    惟因異議人所支付之緩起訴處分金僅有1 萬5 仟元，參照上
    開道路交通管理處罰條例第35條第8 項規定意旨，異議人尚
    須補繳該等不足部分之罰鍰即19,500元（即34,500 -15,000
    ＝19,500），始為適法，臺灣高等法院高雄分院97年度交抗
    字第184 號裁定亦採此一見解，爰此，原處分機關逕以異議
    人酒精濃度超過規定標準，而對其裁處罰鍰超過19,500元部
    分，尚有未洽。
五、綜上，原處分機關上開罰鍰之行政裁罰，即有未洽，應由本
    院撤銷原處分其中超過19,500元之部分，以資適法。至於原
    處分罰鍰19,500元部分，異議並無理由，應予駁回；至於原
    處分機關上開吊扣駕駛執照12個月及施以道安講習之行政裁
    罰部分，未經異議人聲明異議，且此部分依上開道路交通管
    理處罰條例等規定及行政罰第26條第1 項但書之規定，核無
    不當，併與敘明。
據上論斷，應依道路交通案件處理辦法第19條、第20條前段，裁
定如主文。
中    華    民    國    97    年    7     月    28    日
                      交通法庭  法  官  張  震
以上正本證明與原本無異。
如不服本裁定應於送達後5日內向本院提出抗告狀。
中    華    民    國    97    年    8     月     1    日
                                書記官  鄒秀珍


司法院資訊處製作；財團法人民間司法改革基金會備份。
